臺灣高等法院高雄分院民事判決　九十一年度上字第一六三號
　　　上　訴　人　久陽精密股份有限公司
　　　法定代理人　乙○○
　　　被　上訴人　建浦企業有限公司
　　　法定代理人　甲○○○
右當事人間請求給付貨款事件，上訴人對於中華民國九十一年五月二十四日臺灣高雄
地方法院九十一年訴字第九九五號第一審判決提起上訴，本院判決如左：
　　　主　　　文
上訴駁回。
第二審訴訟費用由上訴人負擔。
　　　事實及理由
一、被上訴人經合法通知，未於言詞辯論期日到場，核無民事訴訟法第三百八十六條
    各款所列情形，爰依上訴人之聲請，由其一造辯論而為判決，合先明。
二、被上訴人主張：上訴人於民國九十年十一月間，陸續向被上訴人購買棧板及板條
    等物，被上訴人並依約交付上訴人貨物，上訴人公司則指定該公司職員點收無誤
    後，於送貨單上簽名，嗣被上訴人即開立統一發票共二十一張交予上訴人。惟被
    上訴人依兩造之買賣關係，請求上訴人給付共計新台幣（下同）一百六十六萬五
    千零四十三元之貨款時，上訴人卻置之不理，為此乃依買賣之法律關係，請求上
    訴人如數給付及自起訴狀繕本送達之翌日（即九十一年四月十二日）起至清償日
    止，按年息百分之五計算之法定遲延利息。上訴人則以：被上訴人所提出之系爭
    發票及送貨單確為真實。發票上所載應給付之金額亦確實無誤，惟因上訴人公司
    人員太忙，並沒有在被上訴人交付貨品時予以清楚點算後，即在送貨單上簽名，
    且因兩造已有長久交易之往來，故上訴人始在相信被上訴人之情況下，簽收貨品
    。然上訴人嗣於九十年十二月間發現被上訴人交付之貨物數量有異，乃加以清查
    發現自八十九年九月起至九十年十一月止，上訴人所收受之貨品數量即與被上訴
    人歷次所交付之發票及送貨單上所載之數量有間，故被上訴人出示之單據顯有浮
    報數量之情形，此並可以自上訴人所提出之正確貨物裝載之照片，及上訴人所製
    作之包裝月報統計明細表、進貨量與實際用量統計明細表等資料，查知被上訴人
    所交付之棧板及板條之數量確有不符。故總計上訴人應給付被上訴人之貨款僅有
    七十八萬三千七百五十七元，即扣除八十九年九月起至九十年十一月止減少之貨
    物數量價金八十八萬一千二百八十六元等語資為抗辯。
三、本件原審對於被上訴人之請求，判決被上訴人勝訴，並依兩造之陳明，分別酌定
    相當擔保金額，併為假執行及免為假執行之宣告，上訴人聲明不服，上訴聲明求
    為判決：(一)原判決廢棄。(二)右廢棄部分，被上訴人在第一審之訴駁回。(三)第一、
    二審訴訟費用由被上訴人負擔。被上訴人則聲明：(一)上訴駁回。(二)第二審訴訟費
    用由上訴人負擔。
四、被上訴人主張上訴人於九十年十一月間陸續向其購買棧板及板條等物，其並已將
    貨物依約交付上訴人，且由上訴人公司指定該公司職員點收，並於送貨單上簽名
    ，嗣被上訴人即開立統一發票共二十一張交予上訴人，而依該發票記載之數量及
    金額，總計上訴人共積欠被上訴人一百六十六萬五千零四十三元之貨款等情，已
    為上訴人所不爭執，並有上訴人承認其形式上為真正之送貨單及發票等資料在卷
    可稽，自堪信為真實。雖上訴人以前揭情詞置辯，惟查：
　(一)按當事人主張有利於己之事實者，就其事實有舉證之責任。民事訴訟法第二百七
    十七條定有明文。又物之出賣人，對於買受人應擔保其物依民法第三百七十三條
    之規定危險移轉於買受人時，無滅失或減少其價值之瑕疵，亦無滅失或減少其通
    常效用或契約預定效用之瑕疵。此亦為民法第三百五十四條第一項前段所明定。
    而所謂物之瑕疵乃指存在於物之缺點而言。凡依通常交易觀念，或依當事人之決
    定，認為物應具備之價值、效用或品質而不具備者，即為物有瑕疵，且不以物質
    上應具備者為限。若出賣之特定物所含數量缺少，足使物之價值、效用或品質有
    欠缺者亦屬之（參閱最高法院七十三年台上字第一一七三號判例）。再按買受人
    應按物之性質，依通常程序從速檢查其所受領之物，如發見有應由出賣人負擔保
    責任之瑕疵時，應即通知出賣人，買受人怠於為該項通知者，除依通常之檢查不
    能發見之瑕疵外，視為承認其所受領之物。民法第三百五十六條第一項、第二項
    亦定有明文。
　(二)經查，本件買賣、出賣之特定物系爭棧板及板條係用於貨物之包裝，其包裝方法
    係以棧板及板條組成「塊」狀，或「組」狀之包裝方式，如其數量缺少，則無法
    組合完整之包裝單位之事實，已為上訴人所自承（見本院卷第二十八頁所附上訴
    理由狀）。是本件出賣之棧板及板條所含數量缺少，足使物之價值、效用或品質
    有欠缺，揆諸上揭最高法院判例，此亦為物有瑕疵，應無疑義，故上訴人以買賣
    標的物之數量之短少並非物之瑕疵云云，尚非可採。而上訴人抗辯稱被上訴人所
    交付之貨物（即棧板及板條）數量有誤云云，已為被上訴人所否認，然該棧板及
    板條數量是否有缺少，並非如貨品之是否有潛在瑕疵般無法立即檢查得知，而係
    依通常之檢查，可明顯立即於交貨現場或交貨數日後即得發見之瑕疵，乃上訴人
    自承就其自八十九年九月起至九十年十一月止，與被上訴人買賣之棧板及板條，
    迄至九十年十二月間才發見有異並加以清查云云，其顯無盡依通常程序從速檢查
    其所受領之物之責任，依上開規定，自應視為上訴人承認其所受領之棧板及板條
    等物。
　(三)次查，參酌上訴人所舉之證人即上訴人公司職員黃旻宣於原審到庭供證：「（簽
    收單上的簽名是否是你所簽﹖）是我所簽的。」，「（當初為何會簽名在單據上
    ﹖）我有部分是代簽而已，其他是我本身應該點收而簽名的，有時原告（即被上
    訴人）會在晚上送貨過來，我在隔天才簽名。」，「（在簽交貨單之前，是否有
    點交貨物數量﹖）是，但是原告常常沒有將東西一起送過來，因為大家都是很熟
    ，所以我們都先簽收，原告補送來之後，就不會再通知我們。」「（如果一開始
    數量與簽收單上之數量不合，是否會再追蹤﹖）原告會跟我們說，有時候我們也
    會去看，因為貨可能在車上又被載走了。」，「（是否能確認簽收單上的數量何
　　部分與實際數量不合﹖）不行。」等語。另證人即上訴人公司職員蔣美貞亦於原
　　審到庭證述：「（負責何業務﹖）我是負責貨物交付後將貨物的數量輸入電腦」
　　，「（提示有關劉俊卿簽收單，問有何意見﹖）確實是劉先生簽收後交給我建檔
　　，劉先生並沒有向我反應數量有不合之情形」等情，足徵上訴人本身對於貨物交
　　付流程控管之輕忽。至於上訴人所提出有關貨物正確包裝方式之照片，縱係屬實
　　，亦無法逕由該包裝之方式推論被上訴人交付之貨物數量有短少之情形，且被上
　　訴人既係依買賣契約交付上訴人所購買之棧板及板條，則被上訴人依約交付之棧
　　板及板條能否組合完整之包裝單位，尤與被上訴人所交付之貨物數量有無短少無
　　關。而上訴人所自行製作之包裝月報統計明細表、進貨量與實際用量統計明細表
　　等私文書，亦無法引為上訴人抗辯之佐證。從而上訴人既無善盡買賣貨物交付後
　　從速檢查之責，更無法舉證證明該等貨物是否確有數量短少，及統一發票與送貨
　　單之記載顯不相符等情，則兩造有關九十年十一月間買賣貨物之數量即應以送貨
　　單及統一發票上之記載為據。上訴人以前揭情詞抗辯，應不足採。
五、按買受人對於出賣人，有交付約定價金及受領標的物之義務。又遲延之債務，以
    支付金錢為標的者，債權人得請求依法定利率計算之遲延利息，民法第三百六十
    七條、第二百三十三條第一項定有明文。而被上訴人既已依照兩造之買賣契約交
    付貨物，並經上訴人點收無誤後，於送貨單上簽名屬實，則被上訴人自得依買賣
    之法律關係，請求上訴人給付如統一發票所示金額之貨款共一百六十六萬五千零
    四十三元，及自起訴狀繕本送達之翌日（即九十一年四月十二日）起至清償日止
    ，按年息百分之五計算之利息，即屬有理由，應予准許。
六、綜上所述，原審判命上訴人應給付被上訴人一百六十六萬五千零四十三元，及自
    民國九十一年四月十二日起至清償日止，按年息百分之五計算之利息，並依兩造
    之陳明，分別酌定相當擔保金額，併為假執行及免為假執行之宣告，經核尚無不
    合。上訴論旨，指摘原判決不當，求予廢棄改判，非有理由，應予駁回。
七、本件事證已臻明確，兩造其餘之攻擊防禦方法核與本案判決之結果並不生影響，
    毋庸一一論述，併此明。
八、據上論結，本件上訴為無理由，依民事訴訟法第四百四十九條第一項、第四百六
    十三條、第三百八十五條第一項前段、第七十八條，判決如主文。
中　　　華　　　民　　　國　　九十一　　年　　 十二　　 月　　 十　　　 日
　　　　　　　　　　　　　　　　　　　臺灣高等法院高雄分院民事第一庭
~B1審判長法官　黃金石
~B2法　　　官　魏式璧
~B3法　　　官　吳登輝
右為正本係照原本作成。
如對本判決上訴，須於判決送達後二十日內向本院提出上訴狀，未表明上訴理由者，
，應於上訴後二十日內向本院提出理由書（均須按他造當事人之人數附繕本）。上訴
時應提出委任律師或具有律師資格之人之委任狀，並依附註條文規定辦理。
中　　　華　　　民　　　國　　九十一　　年　　 十二　　 月　　 十二　　 日
~B法院書記官　劉金萍
附註：
民事訴訟法第四百六十六條之一：
對於第二審判決上訴，上訴人應委任律師為訴訟代理人，但上訴人或其法定代理人具
有律師資格者，不在此限。
上訴人之配偶、三親等內之血親、二親等內之姻親，或上訴人為法人、中央或地方機
關時，其所屬專任人員具有律師資格並經法院認為適當者，亦得為第三審訴訟代理人。
第一項但書及第二項情形，應於提起上訴或委任時釋明之。
                                                                        Ｑ
